臺灣高等法院民事判決
109年度訴字第36號
原      告  林旭元  
被      告  陳發貴  


上列當事人間因被告詐欺案件，原告提起附帶民事訴訟，請求侵
權行為損害賠償，經本院刑事庭裁定移送（109年度附民字第169
號），本院於中華民國110年10月5日言詞辯論終結，判決如下：
    主  文
被告應給付原告新臺幣壹佰捌拾貳萬捌仟柒佰柒拾伍元，及其中
新臺幣壹佰伍拾壹萬陸仟元自民國一○九年五月十九日起至清償
日止，按年息百分之五計算之利息。
原告其餘之訴駁回。
訴訟費用由被告負擔十分之九，餘由原告負擔。
本判決主文第一項於原告以新臺幣陸拾壹萬元供擔保後，得假執
行。但被告如以新臺幣壹佰捌拾貳萬捌仟柒佰柒拾伍元為原告預
供擔保，得免為假執行。
原告其餘假執行之聲請駁回。
    事實及理由
一、原告主張：被告經營古董買賣，竟於民國（下同）105年5月
    10日，將現代製作之工藝仿品茶盞2個（下合稱系爭茶盞）
    ，向伊佯稱：「宋代茶盞是跟新加坡人買的，他的東西都是
    拿給拍賣公司羅芙奧拍賣」等語，致伊陷於錯誤，以新臺幣
    （下同）171萬6000元向被告購買，並於同日匯款171萬6000
    元至被告配偶彭紫涵郵局帳戶。伊因被告之詐欺行為受有買
    賣價金171萬6000元、利息損失33萬元及系爭茶盞檢驗費用1
    萬元之損害，共計205萬6000元。爰依侵權行為之法律關係
    ，請求被告負賠償責任。並聲明：⑴被告應給付原告205萬60
    00元，及自起訴狀繕本送達翌日起至清償日止，按年息5％計
    算之利息。⑵願供擔保，請准宣告假執行。
二、被告則以：原告於偵查中提出之鑑定證明書開立日期為107
    年4月30日，又原告前於107年6月15日即向臺灣新竹地方檢
    察署（下稱新竹地檢署）對伊提起詐欺之刑事告訴，是原告
    至遲於107年6月15日即已知悉遭詐騙，然原告卻遲至109年7
    月23日方提起本件訴訟，顯已逾越2年之時效期間。伊提出
    時效抗辯等語，資為抗辯。並聲明：⑴原告之訴駁回。⑵如受
    不利之判決，願供擔保請准宣告免為假執行。
三、原告主張：被告於105年5月10日將現代製作之系爭茶盞向其
    佯稱：「宋代茶盞是跟新加坡人買的，他的東西都是拿給拍
    賣公司羅芙奧拍賣」等語，致其陷於錯誤，以171萬6000元
    向被告購買，並於同日匯款171萬6000元至被告配偶彭紫涵
    郵局帳戶等情，業據提出存摺明細、匯款單為證（見本院附
    民字卷第42頁），且被告對此並未爭執。又被告因此犯詐欺
    取財罪，經臺灣新竹地方法院以108年度易字第537號刑事判
    決判處有期徒刑11月，被告不服提起上訴，復經本院以109
    年度上易字第758號刑事判決駁回其上訴確定，此經本院依
    職權調閱該刑事卷宗查核屬實，堪信為真實。
四、得心證之理由：
　㈠原告所為各項請求，有無理由？
　⒈按因故意或過失，不法侵害他人之權利者，負損害賠償責任
    ，民法第184條第1項前段定有明文。查被告將現代製作之系
    爭茶盞向原告佯稱：「宋代茶盞是跟新加坡人買的，他的東
    西都是拿給拍賣公司羅芙奧拍賣」等語，致原告陷於錯誤，
    以171萬6000元向被告購買系爭茶盞，足認被告傳遞與事實
    不符之資訊，致原告陷於錯誤，並因之受有財產上之損害，
    被告構成詐欺行為乙節，應堪認定。準此，原告依侵權行為
    之法律關係，請求被告就原告因遭詐欺所受損害負賠償責任
    ，自屬有據。
  ⒉茲就原告各項請求，分項審酌如下：
　①買賣價金171萬6000元：
　　原告主張受有買賣價金171萬6000元之損害，並提出105年5
    月10日之匯款單為證（見本院附民字卷第42頁）。但被告已
    於106年8月4日匯還20萬元至原告帳戶，有存摺明細可憑（
    見本院附民字卷第44頁），此部分應予扣除，是原告得請求
    被告賠償買賣價金151萬6000元（171萬6000元－20萬元＝151
    萬6000元）。
　②利息損失33萬元：
　　按因回復原狀而應給付金錢者，自損害發生時起，加給利息
    ，民法第213條第2項著有規定。原告請求被告賠償自損害發
    生時即105年5月10日起至起訴時止之利息損失，依上規定，
    並非無憑。又原告係於109年4月29日提起本件訴訟，有本院
    收狀戳可稽（見本院附民字卷第1頁），故原告得請求105年
    5月10日至106年8月3日間以171萬6000元為本金計算之利息1
    0萬5311元【共1年又83日，171萬6000元×（1＋83/365）×0.0
    5≒10萬5311元，元以下四捨五入（下同）】，及106年8月4
    日至109年4月29日間以151萬6000元為本金計算之利息20萬7
    464元【共2年又269日，151萬6000元×（2＋269/365）×0.05≒
    20萬7464元】，合計31萬2775元（10萬5311元＋20萬7464元＝
    31萬2775元）。
  ③茶盞檢驗費用1萬元：
　　原告主張受有茶盞檢驗費用1萬元之損害，固提出統一發票
    為證（見本院附民字卷第7頁）。惟茶盞檢驗費用尚非被告
    詐欺行為所致之損害，且非必要行為，故此部分請求不能准
    許。
　㈡被告所為時效抗辯，有無理由？　
　⒈按因侵權行為所生之損害賠償請求權，自請求權人知有損害
    及賠償義務人時起，2年間不行使而消滅，民法第197條第1
    項前段規定明確。又所謂知有損害及賠償義務人之知，係指
    明知而言。如當事人間就「知」之時間有所爭執，應由賠償
    義務人就請求權人知悉在前之事實負舉證責任（72年台上字
    第1428號判決意旨採相同見解）。
　⒉被告雖稱：原告於偵查中提出之鑑定證明書開立日期為107年
    4月30日云云。惟該鑑定證明書（見新竹地檢署107年度他字
    第2092號卷第12頁）係原告之彭姓友人就其向被告購買茶盞
    所為之鑑定，此經原告於偵查中陳述明確（見同上偵卷第9
    頁反面），而原告就系爭茶盞所為之鑑定，鑑定證明書開立
    日期則為107年8月22日（見同偵卷第34、35頁），故不足以
    認定原告於107年4月30日即已知悉。又原告係於107年6月15
    日對被告提出詐欺之刑事告訴，有刑事告訴狀可考（見同上
    偵卷第1至3頁），被告復未提出可認原告知悉在前之事證，
    原告於107年6月15日知悉受有詐欺損害及賠償義務人乙節，
    堪予認定。再者，原告係於109年4月29日提起本件訴訟，業
    如前述，尚未逾2年之時效期間，故被告所為時效抗辯，並
    非可採。
五、綜上所述，原告得請求被告賠償買賣價金151萬6000元及利
    息損失31萬2775元，合計182萬8775元（151萬6000元＋31萬2
    775元＝182萬8775元）。又依民法第233條第2項規定，對於
    利息，無須支付遲延利息。從而，原告依侵權行為之法律關
    係，請求被告應給付原告182萬8775元，及其中151萬6000元
    自起訴狀繕本送達之翌日即109年5月19日起至清償日止，按
    年息5％計算之法定遲延利息，為有理由，應予准許，逾此部
    分之請求，則屬無據，應予駁回。
六、本件原告勝訴部分，兩造分別陳明願供擔保請准聲請宣告假
    執行或免為假執行，核無不合，爰分別酌定相當之擔保金額
    ，予以准許。至原告敗訴部分，其假執行之聲請失所附麗，
    應予駁回。
七、本件事證已臻明確，兩造其餘攻擊防禦方法及未經援用之證
    據，經核與判決之結果不生影響，爰不逐一論述，附此敘明
    。
八、據上論結，本件原告之訴一部為有理由，一部為無理由。依
    民事訴訟法第79條、第390條第2項、第392條第2項，判決如
    主文。
中　　華　　民　　國　　110 　年　　10　　月　　26　　日
                  民事第十庭    
                      審判長法  官  黃嘉烈
                            法  官  何君豪
                            法  官  張文毓
正本係照原本作成。
林旭元不得上訴。
陳發貴如不服本判決，應於收受送達後20日內向本院提出上訴書
狀，其未表明上訴理由者，應於提出上訴後20日內向本院補提理
由書狀（均須按他造當事人之人數附繕本）上訴時應提出委任律
師或具有律師資格之人之委任狀；委任有律師資格者，另應附具
律師資格證書及釋明委任人與受任人有民事訴訟法第466條之1第
1項但書或第2項所定關係之釋明文書影本。如委任律師提起上訴
者，應一併繳納上訴審裁判費。
中　　華　　民　　國　　110 　年　　10　　月　　26　　日
　　　　　　　　　　　　　
　　　　　　　　　　　　　  書記官  劉文珠